【裁判字號】    89,上易,784
【裁判日期】    890330
【裁判案由】    偽造文書
【裁判全文】
台灣高等法院刑事判決                            八十九年度上易字第七八四號
    上  訴  人
    即  被  告  丙○○
    輔  佐  人  甲○○
右上訴人，因偽造文書案件，不服台灣板橋地方法院，八十八年度易字第二三號
，中華民國八十九年一月十八日第一審判決（起訴案號：台灣板橋地方法院檢察署八
十七年度偵字第二五八五六號），提起上訴，本院判決如左：
    主  文
上訴駁回。
    事  實
一、丙○○係臺北縣中和市○○路一三九之一號二樓菁祥實業有限公司（下稱菁祥公
    司）負責人，為從事婦女清潔用品銷售業務之人，於民國（下同）八十六年間，
    與儷潔爽事業有限公司（下稱儷潔爽公司）負責人徐俊成立經銷契約，由菁祥
    公司以「素女歡」名稱總經銷儷潔爽公司所提供之婦女外用清潔劑。嗣丙○○於
    八十六年十月十五日再與台勢科技實業股份有限公司（下稱台勢公司）負責人謝
    英琴（未起訴）簽立經銷契約，由菁祥公司授權台勢公司總經銷上揭「素女歡」
    婦女外用清潔劑，並同意商品易名為「潔女」。丙○○與謝英琴間明知「衛署藥
    處字第八三０二八七三七號」並非「潔女」之核准字號，竟基於共同銷售行使之
    概括犯意之聯絡，將「衛署藥處字第八三０二八七三七號」之不實事項登載於上
    開「潔女」之包裝盒上，並由謝英琴委由不知情之廣播電台為廣告而銷售，足使
    一般消費大眾誤認該「潔女」產品係業經行政院衛生署核准之產品，而足生損害
    於一般消費大眾及藥政主管機關對於藥政之管理。嗣經乙○○佯向菁祥公司購買
    「潔女」，而由菁祥公司向台勢公司調貨轉售而查獲上情。
二、案經乙○○訴由臺灣板橋地方法院檢察署檢察官偵查起訴。
    理  由
一、訊據被告丙○○矢口否認右揭犯行，辯稱：伊不知上揭產品記載不實情事，伊是
    到法院後才知有記載不實之事云云。經查（一）扣案「潔女」棉條婦女清潔用品
    ，係告訴人乙○○向菁祥公司購買，而由菁祥公司轉向台勢公司調貨之事實，業
    據告訴人乙○○指述綦詳，並據被告供承在卷，且經證人即菁祥公司職員李雲香
    、台勢公司職員張雅惠證述在卷，復有張雅惠蓋章之收據一紙在卷。又上揭「潔
女」之包裝盒上有衛署藥處字第八三０二八七三七號、總代理：台勢科技實業股
    份有限公司、工廠：媽咪樂工業社、住址：台南市○○路六二四巷一０三號之記
    載，此亦有上揭盒裝「潔女」婦女清潔用品可憑。（二）謝英琴所銷售之「潔女
    」婦女清潔用品，內分錠劑及棉條兩種，其中棉條產品原係向唐女秘品實業有限
    公司（下稱唐女公司）進貨、製造工廠為佳妙化工股份有限公司，至錠劑則是由
    被告提供，此業據謝英琴證述在卷，並有唐女公司出具之統一發票及謝英琴與被
    告間簽立之經銷契約書之影本各一紙在卷。再被告提供謝英琴銷售之錠劑係由徐
    俊所提供，此亦據被告供明，並有被告與徐俊簽立之經銷契約影本一紙在卷
    ，而證人徐俊亦供承有提供婦女用品之錠劑予被告銷售。又證人徐俊證稱其
    提供予被告之錠劑，其合夥人游慶煌說原先是由嗎咪樂工業社製造，後其則轉由
    正和製藥廠製造等語。（三）被告丙○○與謝英琴簽立之上揭契約書中有載：「
    ．．甲方（指被告）同意授權乙方（指謝英琴）總經銷素女歡外用清潔劑，並同
    意商品易名為「潔女」銷售；授權素女歡之核准字號衛署藥處字第八三０二八七
    三七號，製造工廠：嗎咪樂工業社，地址：台南市○○路六二四巷一０三號．．
    」。再被告與證人徐俊簽立之上揭契約書中有載：「．．甲方（指徐俊）同
    意提供乙方（指被告）總經銷儷潔爽婦女外用清潔劑核准字號衛署藥處字第０二
    二三三三號，製造工廠：嗎咪樂工業社，地址：台南市○○路六二四巷一０三號
    ，並同意易名為「素女歡」銷售．．」。此有上揭兩紙契約影本在卷。（四）告
    訴人乙○○陳稱嗎咪樂化學工業社係於八十二年間成立，生產奈吉爾─Ｓ清潔灌
    洗外用劑，並曾函詢行政院衛生署，該署以八二．七．一二衛署藥處字第０二二
    三三三號函答覆經核該製造不以藥品列管，惟不得標示有療效，其有提供產品予
    游慶煌，並告知游慶煌該衛生署之文號，其現自行銷售之婦女清潔用品名稱為「
    嗎咪樂婦女之寶」，上載之字號為０二二三三三等語，並有上開八二．七．一二
    衛署藥處字第０二二三三三號簡便行文表一紙及「嗎咪樂婦女之寶」一盒在卷。
    再行政院衛生署未曾以衛署藥處字第０二二三三三號核發藥品之許可證，此有該
    署衛署藥字第八八０七０四三九號函在卷。（五）市面上確有標示衛署藥處字第
    八三０二八七三七號、總代理：台勢科技實業股份有限公司、工廠：媽咪樂工業
    社、住址：台南市○○路六二四巷一０三號「潔女」婦女清潔用品，透過電台廣
    播為銷售，並有消費者購買使用後產生身體不適之徵象，此有台北市政府衛生局
    北市衛四字第八八二三八六八三００號函附「潔女」婦女用品廣告全卷影本在卷
    。（六）證人吳世賢證稱：台勢公司係伊出資由謝英琴為負責人，台勢公司所銷
    售之「潔女」係由佳妙公司提供，嗣伊得知謝英琴與別人同居時，伊就叫佳妙公
    司不要再出貨給謝英琴，伊不知謝英琴如何找上被告等語。據上，可見告訴人確
    有提供婦女清潔用品錠劑予游慶煌，而游慶煌之合夥人徐俊則有提供錠劑予被
    告，被告再提供錠劑予謝英琴銷售；再被告與謝英琴間，均明知上揭衛署藥處字
    第八三０二八七三七號，並非「潔女」婦女清潔用品之核准字號，被告竟與謝英
    琴間合意在「潔女」婦女用品上使用該衛署藥處字第八三０二八七三七號，是被
    告之犯行已臻灼然。又被告與謝英琴間就「潔女」包裝盒上登載衛署藥處字第八
    三０二八七三七號，已生合意，自不因謝英琴擅自將「潔女」之內容物由錠劑改
    為棉條而生影響。是被告所辯，要屬飾卸之詞，不足採信。本件事證明確，被告
    之犯行堪以認定，自應依法論科。
二、按被告在「潔女」包裝盒上登載衛署藥處字第八三０二八七三七號，其目的在於
    使一般消費大眾誤認該「潔女」產品係業經行政院衛生署核准之產品，是依刑法
    第二百二十條第一項規定，該「潔女」包裝盒應以文書論。核被告所為，係犯刑
    法第二百十五條從事業務之人，明知為不實之事項，而登載於其業務上所作成之
    文書罪，足以生損害於公眾罪。謝英琴並在電台廣告以銷售一般消費大眾，是顯
    以達行使之程度，謝英琴登載不實文書後，復持以行使，其登載不實之低度行為
    被高度之行使行為所吸收。被告與謝英琴間，有犯意聯絡及行為分擔，均應論以
    共同正犯。再共犯謝英琴多次行使之行為，時間緊接，犯罪構成要件相同，顯係
    基於概括犯意為之，應依連續犯規定論以一罪，並加重其刑。原審適用刑法第二
    十八條、五十六條、第二百二十條第一項、第二百十六條、第二百十五條、第四
    十一條，罰金罰鍰提高標準條例第一條前段、第二條，審酌被告犯罪動機、目的
    、手段、所造成之損害及犯罪後之態度等一切情狀，量處有期徒刑陸月，並諭知
    易科罰金折算標準。並以公訴人認被告亦將工廠為媽咪樂工業社、住址為台南市
    ○○路六二四巷一０三號之不實事項登載於上開「潔女」之包裝盒上，惟如上所
    述被告之錠劑來源既是由徐俊提供，而徐俊在合約上已明示該產品之製造工
    廠：嗎咪樂工業社，地址：台南市○○路六二四巷一０三號，不論徐俊所提供
    之錠劑係由告訴人所提供或是另由正和製藥廠製造，被告既相信徐俊在契約書
    上所載該錠劑之製造工廠：嗎咪樂工業社，地址：台南市○○路六二四巷一０三
    號，被告就此部分自不生登載不實之罪行，惟公訴人認此部分與上開有罪部分是
    實質上一罪關係，是此部分自無庸另為無罪諭知，經核認事用法均無不合，量刑
    亦屬允當。被告上訴意旨，仍執陳詞，否認犯罪，核無理由，上訴應予駁回。
據上論斷，應依刑事訴訟法第三百六十八條，判決如主文。
本案經檢察官鍾鳳玲到庭執行職務。
中    華    民    國    八十九    年        三        月      三十      日
                            台灣高等法院刑事第七庭
                                審判長法  官  吳  啟  民
                                      法  官  施  俊  堯
                                      法  官  蘇  隆  惠
右正本證明與原本無異。
不得上訴。
          書記官  周  素  秋
中    華    民    國    八十九    年        四        月      一        日
附錄：本案論罪科刑法條全文
刑法第二百十五條：
從事業務之人，明知為不實之事項，而登載於其業務上作成之文書，足以生損害於公
眾或他人者，處三年以下有期徒刑、拘役或五百元以下罰金。
刑法第二百十六條：
行使第二百十條至第二百十五條之文書者，依偽造、變造文書或登載不實事項或使登
載不實事項之規定處斷。
刑法第二百二十條：
在紙上或物品上之文字、符號、圖畫、照像，依習慣或特約，足以為表示其用意之證
明者，關於本章及本章以外各罪，以文書論。
錄音、錄影或電磁紀錄，藉機器或電腦之處理所顯示之聲音、影像或符號，足以為表
示其用意之證明者，亦同。
稱電磁紀錄，指以電子、磁性或其他無法以人之知覺直接認識之方式所製成之紀錄，
而供電腦處理之用者。


司法院資訊處製作；財團法人民間司法改革基金會備份。
